【裁判字號】    95,交聲,180
【裁判日期】    951005
【裁判案由】    違反道路交通管理處罰條例聲明異議
【裁判全文】
臺灣苗栗地方法院交通事件裁定    95年度交聲字第180號
原處分機關   交通部公路總局臺中區監理所台中市監理站
異 議 人即
受 處分 人   甲○○
上列異議人即受處分人因違反道路交通管理處罰條例案件，對於
交通部公路總局臺中區監理所台中市監理站於民國95年7 月7日
以裁監稽違字第裁61-GC00000000 號所為處分（原舉發案號：台
中市中市警交字第GC00000000號）聲明異議，本院裁定如下：
    主    文
    主    文
原處分關於裁處甲○○罰鍰新臺幣肆萬伍仟元部分撤銷。
其餘駁回。
    理  由
一、按違反道路交通管理事件統一裁罰基準及處理細則第25條但
    書第5 款規定「但有下列情形之一者，移送行為地處罰機關
    處理：五、汽車駕駛人違反本條例第35條規定者。」本案異
    議人之違規事實係酒精濃度超過規定標準，乃道路交通管理
    處罰條例第35條第1 項第1 款事由，應由行為地即台中市監
    理站處理之。故本案台中市監理站有管轄權，合先敘明。
二、按汽車駕駛人，駕駛汽車經測試檢定有下列情形之一者，處
    新臺幣15,000元以上60,000元以下罰鍰，並當場移置保管該
    汽車及吊扣其駕駛執照1 年；因而肇事致人受傷者，並吊扣
    其駕駛執照2 年；致人重傷或死亡者，吊銷其駕駛執照，並
    不得再考領：（一）酒精濃度超過規定標準」，道路交通管
    理處罰條例第35條第1 項第1 款定有明文。次按「違反行政
    法上義務而受罰鍰、沒入或其他種類行政罰之處罰時，適用
    本法。但其他法律有特別規定者，從其規定」、「本法所稱
    其他種類行政罰，指下列裁罰性之不利處分：一、限制或禁
    止行為之處分：限制或停止營業、吊扣證照‧‧‧‧禁止申
    請或其他限制或禁止為一定行為之處分。」、「一行為同時
    觸犯刑事法律及違反行政法上義務規定者，依刑事法律處罰
    之。但其行為應處以其他種類行政罰或得沒入之物而未經法
    院宣告沒收者，亦得裁處之。前項行為如經不起訴處分或為
    無罪、免訴、不受理、不付審理之裁判確定者，得依違反行
    政法上義務規定裁處之」，係94年2 月5 日公布，95年2 月
    5 日施行之行政罰法第1 條、第2 條第1 款、第26條分別定
    有明文。又依據行政罰法第26條之立法理由：（一）一行為
    同時觸犯刑事法律及違反行政法上義務規定時，由於刑罰與
    行政罰同屬對不法行為之制裁，而刑罰之懲罰作用較強，故
    依刑事法律處罰，即足資警惕時，實無一事二罰再處行政罰
    之必要。且刑事法律處罰，由法院依法定程序為之，較符合
    正當法律程序，應予優先適用。但「罰鍰」以外之沒入或「
    其他種類行政罰」，因兼具維護公共秩序之作用，為達行政
    目的，行政機關仍得「併予裁處」，故為第一項但書規定。
    （二）前述行為如經檢察官為不起訴處分或法院為無罪、免
    訴、不受理或不付審理（少年事件）之裁判確定，行政罰之
    裁處即無一事二罰之疑慮，故第二項規定此時仍得依違反行
    政法上義務之規定裁處。另按「被告所犯為死刑、無期徒刑
    或最輕本刑三年以上有期徒刑以外之罪，檢察官參酌刑法第
    五十七條所列事項及公共利益之維護，認以緩起訴為適當者
    ，得定一年以上三年以下之緩起訴期間為緩起訴處分，其期
    間自緩起訴處分確定之日起算」、「被告於緩起訴期間內，
    有下列情形之一者，檢察官得依職權或依告訴人之聲請撤銷
    原處分，繼續偵查或起訴：（一）於期間內故意更犯有期徒
    刑以上刑之罪，經檢察官提起公訴者。（二）緩起訴前，因
    故意犯他罪，而在緩起訴期間內受有期徒刑以上刑之宣告者
    。（三）違背第二百五十三條之二第一項各款之應遵守或履
    行事項者」，刑事訴訟法第253 條之1 第1 項、第253 條之
    3 第1 項分別定有明文。準此，被告經檢察官為「緩起訴」
    處分者，於「緩起訴」之猶豫期間內，其最後是否會被檢察
    官提起公訴，猶懸而未定，意即「緩起訴」處分於猶豫期間
    內尚未具有實質之確定力，檢察官於期間內，可對被告繼續
    觀察，此時若被告顯無反省警惕之情或根本欠缺反省警惕之
    能力，檢察官得依職權或依告訴人之聲請，將被告「緩起訴
    」處分撤銷，繼續偵查或起訴。
三、原處分機關略以：異議人即受處分人甲○○於民國95年3 月
    15日0 時52分許，駕駛車牌號碼ICS －279 號重型機車，在
    臺中市○○路口，因「酒精呼氣濃度1.23MG/L不合格未致人
    受傷」之違規，經臺中市○○○○道路交通管理處罰條例第
    35條第1 項第1 款舉發，經原處分機關裁罰新臺幣（下同）
    4 萬5 千元整，並吊扣駕照12個月。
四、受處分人聲明異議意旨略以：受處分人因裁決處「罰鍰4萬5
    千元」，因酒醉駕車一行為不兩罰，受處分人酒醉駕車等經
    臺灣臺中地方法院檢察署檢察官於95年5 月15日以95年度偵
    字第7856號緩起訴處分，故交通裁決之處分應予撤銷等語。
五、經查：異議人於95年3 月15日凌晨0 時52分許，駕駛車牌號
    碼ICS-279 號重型機車，行經台中市○○路口時，經警攔檢
    ，並測得異議人呼氣酒精濃度高達每公升1.23毫克，為臺中
    市政府警察局警員陳佑而以其有違反道路交通管理處罰條例
    第35條第1 項第1 款規定之行為，予以製單舉發，經原處分
    機關於95年7 月7 日依道路交通管理處罰條例第35條第1 項
    第1 款及違反道路交通管理事件統一裁罰基準及處理細則第
    43條、第44條及第67條（誤載第61條）之規定，以裁監稽違
    字第裁61 -GC0000000 號裁決書裁處異議人罰鍰45,000元，
    並吊扣駕駛執照12個月，有中市警交字第GC0000000 號舉發
    違反道路交通管理事件通知單、違反道路交通管理事件裁決
    書各1 紙在卷可稽。另異議人上開同一酒醉駕車之行為事實
    ，並經臺灣臺中地方法院檢察署檢察官於95年5 月15日以95
    年度偵字第7856號為緩起訴處分，其期間為1 年，被告即異
    議人並應於緩起訴處分確定後1 月內，向財團法人勵馨社會
    福利事業基金會支付5 萬元，異議人並已支付上開5 萬元，
    此有上開緩起訴處分書及收據附卷足憑。而按行政罰法第26
    條明訂一事不二罰原則，且應受行政罰之行為如經不起訴處
    分或為無罪、免訴、不受理、不付審理之裁判「確定」者，
    始得依違反行政法上義務規定裁處之，並未包括「緩起訴」
    處分在內，雖「緩起訴」處分之最終使被告免於刑事訴追之
    效果與「不起訴」處分之效果相同，行政罰法第26條第2 項
    解釋上本應包括緩起訴處分情形在內，但依據行政罰法第26
    條第2 項規定之立法意旨，亦必須待緩起訴處分實質確定時
    ，被告才最終地確定免於受刑事訴追，原處分機關始得為行
    政裁罰，亦即在緩起訴期間內即猶豫期間期滿前，該緩起訴
    處分仍有被撤銷之可能，此時原處分機關若依法為行政裁決
    ，將使受處分人有同時遭受行政處罰及刑事訴追之危險，而
    顯與行政罰法第26條規定之立法意旨相違背。本件原處分之
    裁決日期為95年7 月7 日，前開緩起訴處分於95年5 月15
    日確定，且緩起訴期間為1 年，於1 年後即96年5 月14日始
    實質確定。從而，在上開緩起訴處分尚未實質確定前，原處
    分機關即依道路交通管理處罰條例規定為本件罰鍰之裁決，
    顯與前揭行政罰法第26條第2 項規定有違，是異議人此部分
    之異議為有理由。
六、綜上所述，原處分機關以異議人有酒精濃度超過標準之行為
    ，依道路交通管理處罰條例第35條第1 項第1 款、違反道路
    交通管理事件統一裁罰基準及處理細則第43條、第44 條 、
    第67條、違反道路交通管理事件統一裁罰標準表等規定，裁
    處異議人罰鍰45,000元，並吊扣駕駛執照12個月之處分，其
    中裁處罰鍰部分，於法不合，自應由本院將原處分撤銷，以
    資適法至於，原處分機關上開吊扣駕駛執照12 個 月之行政
    裁罰，依上開道路交通管理處罰條例等規定及行政罰第26條
    第1 項但書之規定，則核無不當，而受處分人既係就上開原
    處分均予異議，此部分異議，自屬無理由，應予駁回。
據上論斷，應依道路交通案件處理辦法第19條、第20條前段，裁
定如主文。
中    華    民    國    95    年    10    月    5     日
                    交通法庭    法  官  張珈禎
以上正本證明與原本無異
如不服本裁定應於送達後五日內向本院提出抗告狀
                                書記官  黃雅琦
中    華    民    國    95    年    10    月    5     日


司法院資訊處製作；財團法人民間司法改革基金會備份。
